臺灣高等法院交通事件裁定　　　　　　 94年度交抗字第139號
抗　告　人　甲○○
即受處分人
上列抗告人因違反道路交通管理處罰條例案件，不服臺灣臺北地
方法院，中華民國94年1月27日所為裁定（94年度交聲字第56號
），提起抗告，本院裁定如下：
    主  文
抗告駁回。
    理  由
一、本件原裁定以抗告人即異議人甲○○駕駛其所有車牌號碼：
    BHN—2 87號重型機車於民國93年9月3日下午4時34分許，行
    經限速50公里之臺北市○○○道北往南出口處，經雷達測速
    照相測得時速62公里，超速未滿二十公里，遂由台北市政府
    警察局交通警察大隊員警李金容以受處分人所有前開車輛有
    違反道路交通管理處罰條例第40條第1項之行為逕行掣單舉
    發，嗣將舉發通知單送達受處分人後，受處分人於舉發通知
    單上所載應到案日期（即93年10月15日）前之93年10月12
    日向原處分機關提出申訴，經原處分機關函請舉發單位調查
    結果，仍認受處分人所有該部機車確有前開違規行為，原處
    分機關乃依前揭道路交通管理處罰條例第40條第1項，及基
    準表之規定，於93年12月23日以北市裁三字第裁22—AF0000
    000號裁決書裁處受處分人罰鍰1千2百元。及訊據受處分人
    對於在前揭時地，駕車超速之事實，並無異詞，惟仍辯稱：
    伊當日騎車行經該路段，是要超車，而超車當然會加速，且
    伊超車時有保持安全距離，何況，該路段設有「常有測速照
    相，請依規定行駛」的警告標示，所以測速照片機應該安置
    在該警告標示之後，而不是在之前，所以伊認為台北市政府
    欺騙伊云云。經查：受處分人確有駕駛所有車牌號碼：BHN
    —287號重型機車，在限速50公里之臺北市○○○道北往南
    出口處，經雷達測速器照相採證，測得時速62公里，超速未
    滿二十公里之違規事實，除經受處分人自承在卷外，復有臺
    北市政府警察局舉發違反道路交通管理事件通知單乙紙及採
    證照片一幀附卷可稽。觀之該張採證相片，足以明確辨別違
    規車號、車型及違規時間，顯見其違規事實至為灼然。至於
    受處分人雖辯稱係為超車之故才加速云云；惟按行車速度，
    依標誌或標線之規定，無標誌或標線者，在市區道路，時速
    不得超過50公里，在郊外道路時速不得超過60公里，此為道
    路交通安全規則第93條第1項第1款前段所明文。是汽機車駕
    駛人行經有標誌或標線規定之路段，自應依該標誌或標線所
    定之限速行駛，未設有標誌或標線者，亦應依上開交通規則
    之限速規定行駛，以維交通安全，是受處分人自無因超車之
    故，即可免除上開行車速度之法規限制，否則豈非任何車輛
    駕駛人，均可以超車之名義，而規避法律上有關行車速限之
    要求，如此顯有違前開法規規範之意旨；此外，受處分人雖
    質疑該路段測速照相機置放地點不當云云，然有關測速照相
    機應置放於該路段設有「常有測速照相，請依規定行駛」之
    警告標示前或後，因係屬臺北市政府所屬機關之權責，為行
    政權之範疇，本非法院得任意裁量認定，何況，無論測速照
    相機置放在何處，本不影響受處分人依前開交通法規所應遵
    守之義務，是其以此置辯，自亦難認有理由。本件事證已臻
    明確，其前開違規行為應堪認定。綜上所述，本件受處分人
    確有駕駛其機車超速違規之行為，原處分機關依道路交通管
    理處罰條例第40條第1項及前開基準表之規定裁處罰鍰，固
    非無據；然查，本件受處分人違反道路交通管理處罰條例第
    40條第1項之規定，依同條例第63 條第1項第1款之規定，應
    記違規點數一點，方屬適法；而原處分機關就受處分人前開
    違規行為，未予受處分人記違規點數一點，顯有未洽。又受
    處分人異議意旨否認上開違規行為，雖無可採，然原處分既
    有前揭可議之處，自應將該處分撤銷，並就前揭違規行為，
    依前開道路交通管理處罰條例第40 條第1項、第63條第1項
    第1款之規定，裁處受處分人如主文所示之罰鍰，並記違規
    點數一點，以資適法。
二、抗告意旨略以抗告人未進入違規區，憑什麼照相，誠信在那
    裡，為什麼不在違規地區拍照，當日騎車行駛辛亥路三段，
    超車自然會加速，超車之後，隨時保持安全距離，當日騎車
    行駛是由內車道進入外車道而且斜進去，可以證明是超車等
    。
三、按道路交通管理處罰條例所稱之汽車，依該條例第3條第8款
    之規定，包含機器腳踏車在內。次按行車速度，依標誌或標
    線之規定，道路交通安全規則第93條第1項前段定有明文。
    又汽車駕駛人，行車速度，超過規定之最高時速，處新臺幣
    （下同）1千2百元以上2千4百元以下罰鍰，並記違規點數一
    點，復為道路交通管理處罰條例第40條第1項、第63條第1項
    第1款所明定。此外，汽車駕駛人駕駛汽車行車速度超過規
    定之最高時速者，依違反道路交通管理事件統一裁罰基準表
    （以下稱基準表）之規定，需依行為人所駕駛車輛之種類
    、超過最高時速之公里數及有無在應到案日期前到案等
    三項因素，為之決定應對行為人所處罰鍰之數額，是駕駛人
    行車速度超過規定之最高時速未滿二十公里者，如係騎乘機
    器腳踏車，在期限內到案聽候裁決，依據前揭道路交通管理
    處罰條例及基準表之規定，應處1千2百元罰鍰，並記違規點
    數一點。查抗告人即受處分人甲○○確有駕駛所有車牌號碼
    BHN—287號重型機車，在限速50公里之臺北市○○○道北往
    南出口處，經雷達測速器照相採證，測得時速62公里，超速
    未滿二十公里之違規事實，除經受處分人於原審自承在卷外
    ，復有臺北市政府警察局舉發違反道路交通管理事件通知單
    乙紙及採證照片一幀附卷可稽。觀之該張採證相片，足以明
    確辨別違規車號、車型及違規時間，本件抗告人違規之事實
    明確，又前揭法律規定，並無須設置提醒之告示牌，始可處
    罰，又駕駛人駕駛車輛使用道路，有隨時遵守交通法令規定
    之義務，交通法令亦無違規區與非違規區之設定，是否設置
    提醒之告示牌，顯然非上揭法律規定之處罰要件，再依交通
    法令之規定，固可依規定超車，但並無規定超車可超速，本
    件抗告人違規事實明確，原審因認原處分機關就受處分人前
    開違規行為，未予受處分人記違規點數一點，顯有未洽，自
    應將該處分撤銷，並就前揭違規行為，依前開道路交通管理
    處罰條例第40條第1項、第63條第1項第1款之規定，裁處受
    處分人甲○○機車駕駛人，行車速度超過規定之最高時速未
    滿二十公里，處罰鍰新臺幣壹仟貳佰元，並記違規點數壹點
    ，以資適法等，揆諸前揭之規定，並無不當，抗告人之抗告
    為無理由，應予駁回。
四、依道路交通管理處罰條例第八十九條，道路交通案件處理辦
    法第二十六條，刑事訴訟法第四百十二條裁定如主文。
中　　華　　民　　國　　94　　年　　6 　　月　　2 　　日
                  交通法庭    審判長法  官  陳正雄
                                    法  官  許錦印
                                    法  官  許宗和
以上正本證明與原本無異。
不得再抗告。
                                    書記官  沈秀容
中　　華　　民　　國　　94　　年　　6 　　月　　3 　　日
